【裁判字號】    90,交抗,10
【裁判日期】    900118
【裁判案由】    違反道路交通管理處罰條例
【裁判全文】
臺灣高等法院刑事裁定                                九十年度交抗字第一○號
    抗  告  人
    即受處分人  甲○○
右抗告人因違反道路交通管理處罰條例案件，不服臺灣士林地方法院中華民國八十九
年十一月三十日裁定（八十九年度交聲字第一一一號），提起抗告，本院裁定如左：
    主  文
抗告駁回。
    理  由
一、按道路交通管理處罰條例第三十三條第一項規定：汽車行駛於高速公路或設站管
    制之道路，而不遵管制之規定者，處汽車駕駛人新台幣（下同）三千元以上六千
    元以下罰鍰。又汽車駕駛人違反第三十三條之規定者，除依原條款處罰鍰外，並
    記違規點數一點，同條例第六十三條第一項第一款定有明文。
二、原裁定以：本件受處分人甲○○於民國（下同）八十八年十月十三日下午二時十
    二分許，駕駛車號ＨＥ—９７７８號自用小客車，行經國道北部第二高速公路南
    向三十一公里處，因員警以測速照相測得當時行車時速為一百零五公里，超過該
    路段每小時九十公里速限，遂依據測速照片予以逕行舉發，嗣經臺北市交通事件
    裁決所於八十九年一月二十四日以北市交裁車字第２２—0000000號違反
    道路交通管理事件裁決書裁處罰鍰三千元，並記違規點數一點等情，有內政部警
    政署國道公路警察局舉發違反道路交通管理事件通知單、臺北市交通事件裁決所
    違反道路交通管理事件裁決書各一紙、測速照片三幀，堪認為真實。有關本件系
    爭採證照片究係以何種儀器所為乙節，參以卷附內政部警政署國道高速公路警察
    局八十九年四月二十七日八九公局訴交字第０五九０號函所示，原舉發單上所印
    「雷達測照」係因誤書，應為「雷射測照」等語，而原法院函請內政部警政署國
    道公路警察局第六警察隊前往本件舉發違規地點，拍攝系爭儀器外觀、背景等照
    片送院，經該隊以八十九年十一月十五日（八九）公警國六刑字第一六七九一號
    函覆本院結果，查以該函所附系爭測速儀器照片，核與前述內政部警政署國道高
    速公路警察局八十九年四月二十七日函所載相符，則受處分人經舉發違規超速行
    駛所據測速照片，確係經警以雷射測速儀器所測得，堪以認定。按交通警員掣單
    舉發違反道路交通管理處罰條例所列之違規事實，本質上為行政處分，係公務員
    基於職務上權力，依法就特定之具體事件所為具公法上效果之單方行政行為，基
    於公務員為公法上行為具有公信力之原則，該行政處分當可被推定為真正，其據
    以依法處分之事實認定亦為正確無誤，此與民事訴訟法第三百五十五條第二項規
    定：「文書依其程式及意旨得認作公文書者，推定其為真正」之情形相同。本此
    公信原則，乃立法者賦予行政機關制定違反道路交通事件統一裁罰標準及處理細
    則，使執勤警員得當機處分（如該細則第二十三條）以達其維護交通秩序、安全
    之行政目的，反之，若謂公務員一切行政行為均需預留證據以證其實，則國家行
    政勢必窒礙難行，據此，刑事訴訟法就犯罪證據有關之規定中，與屬行政秩序罰
    之交通違規裁罰本質不合之部分，自不在準用之列。本件受處分人質疑系爭舉發
    所據測速儀器之準確性，並稱依系爭測速照片所示，果該等照片係以雷射儀器測
    得，則依現場背景、堆置物品、角度等狀況，係不可能測得正確時速云云，惟原
    法院將系爭照片送由國立交通大學鑑定之結果，據覆以：由汽車照片看來，雷射
    光是與汽車有一個射入角度等情，有國立交通大學函覆信函一件在卷可參，是依
    該函所指，以雷射測速儀器攝取之系爭照片，於所謂拍攝角度上並無可疑之處，
    且依卷附內政部警政署國道公路警察局第六警察隊八十九年四月八日（八九）公
    警國六刑字第四０八九號函所示，系爭雷射測速攝影系統有自我測試功能，有問
    題自動停機並出現警示，凡不適當之狀況均不會啟動測速功能，其單位即為公里
    ＼小時，屬於原廠設定無須換算，且無人為操作問題等情，亦核與卷附經臺灣臺
    北地方法院公證處認證之授權書、澳洲國聯邦物理技術局許可證、雷射測速攝影
    系統操作手冊、致伸股份有限公司函所載內容相符，是從客觀上而言，並無證據
    足資顯示系爭測速攝影系統有何機械上或人為操作瑕疵存在。另系爭測速儀器系
    統於同一地點測速舉發超速違規之其他案件，經交通部公路局台北區監理處函覆
    內政部警政署國道公路警察局第六警察隊，查明由該隊以第0000000、0
    000000號舉發之受處分人被舉發前後二件舉發違規案件，業均經各該受處
    分人甘服違規受罰，未有任何異議等情，此有交通部公路局臺北區監理所八十九
    年十一月十一日（五）0000000000八號函及所附照片二幀在卷可按，
    亦為同此之認定。原法院復分別於八十九年五月二十九日、八十九年七月十三日
    二次傳喚受處分人到庭，並均經陳明將自行提出相關證據、著作供本院審參，惟
    迄今未見提出何可供調查之證據方法，是受處分人既不能舉證以實其說，而法院
    又查無任何積極證據可以證明系爭對於受處分人所為違規超速之舉發及處罰所依
    據之事實有何不實或瑕疵存在，則執勤警員本其維護交通秩序、安全職責所為之
    舉發，自應受到合法、正確之推定。是本件裁決援引道路交通管理處罰條例第三
    十三條及第六十三條第一項第一款規定，裁處罰鍰三千元並記違規點數一點，經
    核於法尚無不當，本件異議應認無理由，依道路交通案件處理辦法第十九條，將
    其異議之聲請駁回。
三、本院經核閱相關卷證，認原裁定核無不合。抗告意旨略以：(一)本案所爭議者為科
    學問題，而非法律問題。抗告人係中研院物理所研究員、台大電機系教授，專精
    流速測量，依抗告人自己之科學常識判定－該照片不可能判定超速；(二)抗告人要
    求法院交付澳洲聯邦物理技術手冊、雷射測速攝影系統操作手冊及國立交大鑑定
    結果等證據予抗告人審閱，否則是不公平待遇，抗告人未看到任何證據內容，就
    被定罪；為此不服，請求取消原處分云云。經查：抗告人為研究員、教授，專精
    流速測量，就照片不可能判定超速，迄未提出學理上之依據以實其說，僅空憑臆
    測之詞指摘，委不足取。又「辯護人於審判中得檢閱卷宗及證物並得抄錄或攝影
    」、「第二十八條至第三十條、第三十二條及第三十三條之規定，於被告或自訴
    人之代理人準用之」，刑事訴訟法第三十三條、三十八條定有明文。原裁定所憑
    以認定之澳洲聯邦物理技術手冊、雷射測速攝影系統操作手冊及國立交大鑑定結
    果等證據，均附於卷內，抗告人若有審閱必要，可依前揭規定，委任代理人或辯
    護人向法院聲請閱卷抄錄即可，法院並無交閱之義務，此亦與本裁定之實體無涉
    。綜合上述，本件抗告，為無理由，應予駁回。
四、據上論斷，應依道路交通案件處理辦法第二十六條，刑事訴訟法第四百十二條，
    裁定如主文。
中      華      民      國      九十      年    一      月      十八    日
                              臺灣高等法院刑事第五庭
                                  審判長法  官  曾  德  水
                                        法  官  林  立  華
                                        法  官  楊  貴  雄
右正本證明與原本無異。
不得再抗告。
                              書記官  何  瓊  芳
中      華      民      國      九十      年    一      月      十九    日


司法院資訊處製作；財團法人民間司法改革基金會備份。
